臺灣宜蘭地方法院民事裁定　　　　　　100年度消債更字第2號
債　務　人　陳重序
代　理　人　周慧貞律師
債　權　人　台新國際商業銀行股份有限公司
法定代理人　蔡榮棟
債　權　人　萬榮行銷股份有限公司
法定代理人　劉五湖
代　理　人　李明書
上列當事人聲請消費者債務清理更生事件，本院裁定如下：
    主  文
債務人陳重序自中華民國一○○年三月二十八日下午四時起開始
更生程序。
命司法事務官進行本件更生程序。
    理  由
一、按債務人不能清償債務或有不能清償之虞者，得依本條例所
    定更生程序，清理其債務。債務人無擔保或無優先權之債務
    總額未逾新臺幣（下同）1,200萬元者，於法院裁定開始清
    算程序或宣告破產前，得向法院聲請更生。債務人對於金融
    機構因消費借貸、自用住宅借款、信用卡或現金卡契約而負
    債務，在聲請更生或清算前，應提出債權人清冊，以書面向
    最大債權金融機構請求協商債務清償方案並表明共同協商之
    意旨；若協商不成立時，應付與債務人證明書。自債務人提
    出協商請求之翌日起逾三十日不開始協商，或自開始協商之
    翌日起逾九十日協商不成立，債務人得逕向法院聲請更生或
    清算。又法院開始更生程序之裁定，應載明其年、月、日、
    時，並即時發生效力。次按法院裁定開始更生或清算程序後
    ，得命司法事務官進行更生或清算程序，必要時得選任律師
    、會計師或其他適當之自然人或法人一人為監督人或管理人
    。消費者債務清理條例（下簡稱消債條例）第3條、第42條
    第1項、第151條第1項及第4項後段、第153條、第45條第1項
    、第16條第1項分別定有明文。
二、本件債務人即聲請人主張：其債務總金額為新臺幣（下同）
    1,091,506元，而聲請人每月薪資實為18,300元，依法扣除
    勞健保費後，每月收入僅17,775元，扣除必要生活費支出
    9,000元，父、母扶養費各1,500元及未成年子女扶養費3,
    000元，共計支出15,000元；嗣債權人萬榮行銷股份有限公
    司（下簡稱萬榮行銷）向本院就聲請人之薪資聲請強制執行
    ，致聲請人每月遭扣薪3分之1，顯有不能清償債務之情事；
    又聲請人檢附前置協商申請文件向最大債權金融機構台新國
    際商業銀行股份有限公司（下簡稱台新銀行）提出債務前置
    協商之申請。台新銀行並於民國99年11月30日以聲請人「未
    能接受顯足以負擔之還款方案」為理由，核發前置協商不成
    立通知書予聲請人。又聲請人之無擔保或無優先權之債務總
    額未逾1,200萬元，復未經法院裁定開始清算程序或宣告破
    產，為此，聲請人檢附上述協商不成立證明書，爰依法向法
    院聲請准予更生等語。
三、經查：
（一）聲請人依「中華民國銀行公會會員辦理消費金融案件無擔
      保債務協商機制」向台新銀行申請前置協商，台新銀行提
      供180期、月付1,095元之還款方案，惟因聲請人未能接受
      顯足以負擔之還款方案，故於99年11月30日核發前置協商
      不成立證明書予聲請人，此有聲請人所提出之前置協商不
      成立通知書為證，並有台新銀行100年2月10日台新總債務
      協商部字第10000001052號函在卷可稽。是故聲請人既已
      向最大債權金融機構請求前置協商，並已核發協商不成立
      證明書，聲請人持上述協商不成立證明書向本院提出更生
      之聲請，自非法所不許。
（二）又聲請人每月之平均月薪為18,300元，依法扣除勞健保費
      後，每月收入僅17,775元，尚有父、母及1未成年子女需
      扶養，薪資並遭萬榮行銷向本院聲請強制執行扣押3分之1
      約5,925元【17,775元÷3，元以下均四捨五入】，以致難
      以清償債務等情，業據提出戶口名簿影本、財產及收入狀
      況說明書、臺灣臺北地方法院99年北院木字99司執庚字第
      68402號執行命令等資料為證，並有台新銀行100年2月10
      日台新總債務協商部字第10000001052號函檢附之薪資單
      、前置協商申請人財產及收入狀況說明書等資料在卷可稽
      ；另聲請人每月生活支出陳報共計15,000元（包括自己之
      生活費9,000元及扶養父、母各1,500元、未成年子女3,
      000元），參酌內政部公告之臺灣省每人每月最低生活費
      標準9,829元為計算基準，必要生活費用已達21,296元【
      計算式：9,829元（自己）＋9,829元×2人（父母）÷3人
      ＋9,829元（未成年子女）÷2人，元以下均四捨五入】，
      是聲請人所提出每月必要生活費用尚屬適當，最大債權銀
      行給予每月1,075元之清償方案，另加計萬榮行銷扣薪
      5,925元，聲請人之收入17,775元不足以負擔個人之生活
      必要支出15,000元並同時償還所積欠債務7,000元，而有
      不能清償之情事，應堪認定。台新銀行固然另提及萬榮行
      銷願提出相同清償條件並撤回扣薪，惟萬榮行銷於函文中
      並未提出其同意撤回扣薪或另提新清償方案之資料過院供
      核，台新銀行所述是否真實，實值懷疑；又台新銀行提及
      聲請人自評之清償能力為每月2,775元，有台新銀行所檢
      具之債務人收支狀況說明書可參（見本院卷第54頁），則
      聲請人未來所提出之更生方案，每月清償金額自應高於2,
      775元，另聲請人如將每月節省之生活費用作為每月繳納
      商業保險保險費之支出，以保留其商業保險保單價值，則
      聲請人應將保單價值納入可清償金額範圍，再予提高每期
      約清償之金額，兼參以聲請人尚甚年輕，應酌情提高還款
      期數至96期，始能兼顧債權人利益，方符公平，附此敘明
      。
四、綜上，本件查無債務人有消債條例第6條第3項、第8條或第
    46條各款所定駁回更生聲請之事由存在，則債務人聲請更生
    ，應屬有據；並依上開規定命司法事務官進行本件更生程序
    ，爰裁定如主文。
中    華    民    國   100    年    3     月    23    日
                    臺灣宜蘭地方法院民事庭
                          法  官  郭淑珍
上為正本係照原本作成。
本裁定不得抗告。
本裁定已於100年3月23日下午4時公告。
中    華    民    國   100    年    3     月    23    日
                          書記官  廖穎穗